【裁判字號】    94,上訴,3249
【裁判日期】    950804
【裁判案由】    違反槍砲彈藥刀械管制條例
【裁判全文】
臺灣高等法院刑事判決                94年度上訴字第3249號
上  訴  人
即  被  告  甲○○
                      樓之1
選任辯護人  舒建中律師
上列上訴人因違反槍砲彈藥刀械管制條例案件，不服臺灣板橋地
方法院94年度訴字第694號，中華民國94年8月12日第一審判決（
起訴案號：臺灣板橋地方法院檢察署93 年度核退偵字第703 號）
，提起上訴，本院判決如下：
    主  文
原判決撤銷。
甲○○未經許可，持有可發射子彈具有殺傷力之改造模型槍，處
有期徒刑參年陸月，併科罰金新臺幣拾萬元，罰金如易服勞役，
以新臺幣壹仟元折算壹日。扣案如附表編號1、10所示之物均沒
收。
    事  實
甲○○於民國90年間因違反槍砲彈藥刀械管制條例案件，經本院
於92年4月9日以91年度上訴字第2563號判決，判處有期徒刑1 年
2月，併科罰金新臺幣（下同）3萬元確定，猶不知悛悔，竟於前
案經臺灣板橋地方法院檢察署通緝期間之93年7月22 日某時，明
知非經主管機關許可，不得持有可發射子彈具有殺傷力之改造模
型槍及具有殺傷力之彈藥之主要組成零件黑色火藥，在臺北市○
○街○段195號1樓，向姓名年籍均不詳之成年男子，以10萬元之
代價，購買具有殺傷力仿德製Rohm廠96型口徑9mm模型槍換裝土
造金屬槍管而成之改造模型槍1支（槍枝管制編號：000000000
00 ）及彈藥之主要組成零件黑色火藥1包，並將上揭槍枝及火藥
放置於臺北縣中和市○○路102號18樓之9租屋處。嗣經警於93年
7月25日晚上10時許，在上址查獲，並扣得具有殺傷力之改造模
型槍1枝、具殺傷力之彈藥之主要組成零件黑色火藥1包（毛重
4.77公克，淨重4.48公克，驗餘淨重4.24公克），另扣得無殺傷
力之紅包底火86顆、底火帽62顆、彈殼44顆、空包彈9顆、彈頭
42 顆、土造金屬彈殼加裝直徑約8.1mm金屬彈頭之土造子彈2顆
、信號彈1枚、工業底火135顆、擦槍工具1組等物。
    理  由
一、證據能力部分：
 (一).上訴人即被告甲○○辯稱其警詢自白不具證據能力，係受警
    員脅迫所為，因警員要求配合，否則移送其女友云云。惟查
    ，被告於93年7月26日第一次警詢時，表示不願接受夜間詢
    問而未製作筆錄，倘被告於警局受到脅迫，豈於第一次警詢
    時尚能向警員表示不願接受夜間詢問。參以被告因違反槍砲
    彈藥刀械管制條例經判刑確定，應知自白之憑信性，且其非
    無面對警察之經驗，應知持有槍械之嚴重性，倘扣案槍械非
    其所有，應無於警詢詳細供述取得槍枝經過之理。況證人即
    被告之女友邱莉婷於偵查中亦稱警察查獲時有請其指認扣案
    槍枝是誰的，當時其說是被告的等語（見93年度核退偵字第
    703號偵查卷第92頁），倘扣案槍枝非被告所有，其女友當
    可推給曾前來該屋之乙○○或其他友人，何須證述是被告持
    有。是被告就此所辯尚非可取，其於93年7月26日在第二次
    警詢所為之自白，具有證據能力。
 (二).按被告以外之人於審判外之言詞陳述，除法律有規定者外，
    不得作為證據；又被告以外之人於司法警察官或司法警察調
    查中所為之陳述，與審判中不符時，其先前之陳述具有較可
    信之特別情況，且為證明犯罪事實存否所必要者，得為證據
    ，刑事訴訟法第159條第1項、第159條之2分別定有明文。查
    證人邱莉婷於警詢時之陳述，固為審判外之陳述，然係於案
    發一週內之93年7月26日所為，屬知覺事實發生後不久所作
    之陳述，無記憶歷久而有模糊之虞的瑕疵，且其與被告為男
    女朋友，為其及被告所不否認，是證人邱莉婷應無設詞構陷
    之動機，虛偽陳述之危險性不高，較有可信之特別情況。而
    證人邱莉婷於警詢時陳稱：扣案物品是被告所有等語（見93
    年度核退偵字第703號偵查卷第35頁），雖證人邱莉婷於原
    審證稱：其沒有看過該槍枝云云（見原審卷第105頁），其
    審判中之證詞與警詢時之陳述顯不相符。本院綜合上情，證
    人邱莉婷警詢之陳述，具有較可信之特別情況，且為證明犯
    罪事實存否所必要，自得採為證據。
二、訊據被告矢口否認上開犯行，辯稱：扣案槍枝及黑色火藥非
    其所有，警察搜索時，其不在家云云。經查：
 (一).上開事實，業據被告於警詢時曾坦承不諱（同上偵查卷第29
    頁反面），核與證人邱莉婷於警詢時之證述（同上偵查卷第
    35頁）、臺北市政府警察局萬華分局搜索扣押筆錄所載執行
    經過情形（同上偵查卷第19頁）相符及證人即查獲警員許炳
    煌於偵查及原審證述情節相符（見同上偵查卷第90頁、原審
    卷第54-60頁）。並有如附表所示之槍枝、火藥等物扣案可
    資佐證。又如附表所示之物，經送鑑定結果，其中附表編號
    1所示之改造模型槍1枝（槍枝管制編號：00000000000），
    認係仿德製Rohm廠96型口徑9 mm模型槍換裝土造金屬槍管而
    成之改造模型槍，機械性能良好，可擊發適用子彈，認具殺
    傷力；附表編號10所示之黑色火藥1包，經檢視為黑色片狀
    顆粒1小包，實際毛重4.77公克，淨重4.48公克，驗餘淨重
    4.24公克，檢出硝化纖維、硝化甘油、Dibutyalphthalate
    、Diphenylamine、2- Ni tro-N-phenylbenzenamin、4-Nit
    ro-N-phenylbe nzenam in e等成分，認係雙基發射火藥；
    此有內政部警政署刑事警察局93年8月17日刑鑑字第0930159
    556號槍彈鑑定書暨照片5幀及93年8月27日刑鑑字第0930159
    547號鑑驗通知書各1件在卷可稽（同上偵查卷第71至75頁及
    第105頁）。此外，復有證人邱莉婷簽具之自願受搜索同意
    書1件、臺北市政府警察局萬華分局搜索扣押筆錄、扣押物
    品目錄表、照片2幀在卷足憑（同上偵查卷宗第18至21頁）
    。被告持有具殺傷力之改造模型槍及具有殺傷力之彈藥之主
    要組成零件黑色火藥之犯行，足堪認定。
 (二).證人乙○○於原審及本院審理時雖證稱：查獲前2、3天，有
    帶朋友楊德富去過臺北縣中和市○○路102號18樓之9，當時
    楊德富手上有拿1個紙袋子，紙袋鼓鼓的，裡面還有塑膠袋
    的聲音，袋子最上面有1個藍色長方形之盒子，表示先放著
    晚一點再來拿，事後亦未前來拿回那包東西，後來就找不到
    他云云。惟查證人乙○○於偵查中證稱：其雖有上址租屋處
    之鑰匙，但被告不在其不會進去，要去之前被告都會知道等
    語（同上偵查卷第158-159頁），並未提及楊德富之人，且
    於原審證稱房屋雖係其承租，惟其沒有出過房租，該屋一直
    是被告及女友所住等語（見原審卷第93頁、第96頁），足見
    查獲地點係由被告及友女所住，他人並非可自由進出。參以
    證人乙○○於原審及本院均證稱楊德富將1包東西放在桌子
    旁邊，然扣案之物係在電視櫃內查獲，已據證人許炳煌原審
    證述明確（見原審卷59頁），而證人邱莉婷於原審表示電視
    櫃內之物均係其與被告所有（見原審卷第108頁）等情，倘
    扣案物係乙○○之友人楊德富所寄放，何以會被移動收至電
    視櫃內放置，被告又豈不知情？足見證人乙○○事後於原審
    及本院翻異前詞，應係維護被告之詞，並不足採信。
 (三).綜上事證明確，被告犯行堪以認定。
三、被告行為後，槍砲彈藥刀械管制條例已於94年1月26日修正
    公布，並自公布日施行，原槍砲彈藥刀械管制條例第8條與
    第10條、第11條合併修正移列為修正條文第8條，原條例第
    10條、第11條刪除，修正後第8條第4項規定之罰則，與修正
    前槍砲彈藥刀械管制條例第10條第4項之構成要件及法定刑
    比較，2者並無不同，是被告未經許可，持有可發射子彈具
    有殺傷力之改造模型槍行為之時間，係在槍砲彈藥刀械管制
    條例修正生效之前。又被告行為後，刑法業於94年1月7日修
    正公布，並於95年7月1日施行，依新法第2條第1項規定：「
    行為後法律有變更者，適用行為時之法律。但行為後之法律
    有利於行為人者，適用最有利於行為人之法律。」，即採從
    舊從輕原則，則被告非法持有槍枝部分，案依修正刑法第2
    條第1項前段規定，應適用行為時法即修正前之槍砲彈藥刀
    械管制條例第10條第4項之未經許可，持有可發射子彈具有
    殺傷力之改造模型槍罪論處。而槍砲彈藥刀械管制條例第13
    條第4項未經許可持有彈藥之主要組成零件罪，則未修正，
    是被告未經許可，持有彈藥之主要組成零件火藥之犯行，仍
    應適用行為時法即修正前槍砲彈藥刀械管制條例第13條第4
    項未經許可，持有彈藥之主要組成零件罪論處。按未經許可
    ，無故持有槍枝及彈藥之主要組成零件，其持有之繼續，為
    行為之繼續，至持有行為終了時，均各論為一罪，不得割裂
    （最高法院90年度臺上字第6643號判決參照）。被告自93年
    7月22日某時起至同年7月25日晚上被查獲時止，未經許可，
    持有可發射子彈具有殺傷力之改造模型槍及彈藥之主要組成
    零件之行為，應各僅成立一罪。又被告以一持有行為，同時
    持有模型槍及彈藥之主要組成零件，係觸犯2構成要件不相
    同之罪名，為想像競合犯，應從較重之未經許可持有可發射
    子彈具有殺傷力之改造模型槍罪論處。
四、原審據以論罪科刑固非無見，惟原審判決後，刑法業於94年
    1月7日修正公布，並於95年7月1日施行，依修正後刑法第2
    條第1項規定，係採從舊從輕原則，是本案依修正後刑法第2
    條第1項前段規定，應適用行為時法即修正前之槍砲彈藥刀
    械管制條例處斷，原判決未及適用修正後刑法第2條第1項前
    段規定為新舊法比較，仍依修正前刑法第2條第1項前段之規
    定，適用裁判時即修正後之槍砲彈藥刀械管制條例論處。就
    罰金易服勞役部分，亦未及為新舊法比較，適用修正後有利
    於被告之規定，是原判決用法尚有未洽，被告上訴，否認犯
    罪，雖無理由，惟原判既有可議之處，仍應予撤銷改判。爰
    審酌槍砲、彈藥皆屬於高度危險之物品，非經主管機關許可
    不得擅自持有，以維社會大眾安全，被告無故持有改造模型
    槍及火藥之行為，嚴重危害社會安全，且其曾有槍砲前案紀
    錄，猶再為本案犯行，犯後矢口否認犯罪，未見悔悟，惟其
    持有之期間不長，亦未使用該槍枝和火藥為其他對社會治安
    影響重大之行為等一切情狀，量處有期徒刑3年6月，併科罰
    金10萬元。按修正前刑法第42條第2項前段規定：「易服勞
    役以1元以上3元以下折算一日。」，被告行為時之易服勞役
    折算標準，依修正前罰金罰鍰提高標準條例第2條前段規定
    ，就其原定數額提高為100倍折算1日，則本件被告行為時之
    易服勞役折算標準，原以銀元300元即新台幣900元折算1日
    ，惟95年7月1日修正公布施行之刑法第42條第3項前段規定
    ：「易服勞役以新台幣一千元、二千元或三千元折算一日。
    」，比較修正前後之易服勞役折算標準，以修正後之規定，
    較有利於被告，爰就所處罰金部分，適用修正刑法第42條第
    3 項前段規定，諭知易服勞役之折算標準。
五、扣案之如附表編號1所示之改造模型槍1支，及如附表編號10
    所示之黑色火藥1包（毛重4.77公克，驗餘淨重4.24公克）
    ，皆屬違禁物，應依刑法第38條第1項第1款規定宣告沒收。
    另扣案之如附表編號2至9所示之物，依內政部警政署刑事警
    察局93年8月17日刑鑑字第0930159556號、同年9月1日刑偵
    五字第09301790 16號、同年12月28日刑鑑字第093022909 9
    號槍彈鑑定書之鑑定結果，均認定無殺傷力，非屬違禁物，
    及擦槍工具1組，亦非屬違禁物，均不為沒收之諭知。
據上論斷，應依刑事訴訟法第369條第1項前段、第364條、第299
第1項前段、修正前槍砲彈藥刀械管制條例第10條第4項、第13條
第4項、刑法第2條第1項、第42條第3項前段、修正前刑法第11條
前段、第55條、第38條第1項第1款，判決如主文。
本案經檢察官柯麗鈴到庭執行職務
中    華    民    國    95    年    8    月     4     日
                  刑事第十三庭  審判長法  官  曾德水
                                      法  官  杜惠錦
                                      法  官  廖紋妤
以上正本證明與原本無異。
如不服本判決，應於收受送達後十日內向本院提出上訴書狀，其
未敘述上訴之理由者並得於提起上訴後十日內向本院補提理由書
（均須按他造當事人之人數附繕本）。
                                      書記官  王增華
中    華    民    國    95    年    8     月    7     日
附錄：本案論罪科刑法條全文
修正前槍砲彈藥刀械管制條例第10 條第4項
未經許可，持有、寄藏或意圖販賣而陳列第一項所列槍枝者，處
三年以上十年以下有期徒刑，併科新臺幣七百萬元以下罰金。
修正前砲彈藥刀械管制條例第13條第4項
未經許可，持有、寄藏或意圖販賣而陳列第一項所列零件者，處
六月以上五年以下有期徒刑，併科新臺幣三百萬元以下罰金。
附表
┌──┬─────────┬───┬──────────┐
│編號│物    品          │單位  │ 備    註           │
├──┼─────────┼───┼──────────┤
│ 1  │改造模型槍（槍枝管│1 支  │ 認係仿德製Rohm廠96 │
│    │制編號0000000000）│      │ 型口徑9 mm模型槍換 │
│    │                  │      │ 裝土造金屬槍管而成 │
│    │                  │      │ 之改造模型槍，機械 │
│    │                  │      │ 性能良好，可擊發適 │
│    │                  │      │ 用子彈，認具殺傷力 │
│    │                  │      │ 。（有內政部警政署 │
│    │                  │      │ 刑事警察局刑鑑字第 │
│    │                  │      │ 0000000000號槍彈鑑 │
│    │                  │      │ 定書附卷可稽）     │
├──┼─────────┼───┼──────────┤
│ 2  │土造子彈          │2 顆  │ 認均係由土造金屬彈 │
│    │                  │      │ 殼加裝直徑約8.1 mm │
│    │                  │      │ 金屬彈頭而成之土造 │
│    │                  │      │ 子彈，經取樣1 顆試 │
│    │                  │      │ 射結果，雖可擊發， │
│    │                  │      │ 但其發射動能甚微， │
│    │                  │      │ 認不具殺傷力。（有 │
│    │                  │      │ 上揭槍彈鑑定書附卷 │
│    │                  │      │ 可稽）             │
├──┼─────────┼───┼──────────┤
│ 3  │空包彈            │9 顆  │ 認均係由土造金屬彈 │
│    │                  │      │ 殼加裝底火帽而成， │
│    │                  │      │ 惟不具火藥及彈頭， │
│    │                  │      │ 均不具子彈完整結構 │
│    │                  │      │ ，認均不具殺傷力。 │
│    │                  │      │ （有上揭槍彈鑑定書 │
│    │                  │      │ 附卷可稽）         │
├──┼─────────┼───┼──────────┤
│ 4  │工業底火          │1 包  │ 認均係口徑0.22吋之 │
│    │                  │（135 │ 建築工業用彈，惟不 │
│    │                  │顆）  │ 具彈頭，非為完整之 │
│    │                  │      │ 子彈，認均不具殺傷 │
│    │                  │      │ 力。（有上揭槍彈鑑 │
│    │                  │      │ 定書附卷可稽）     │
├──┼─────────┼───┼──────────┤
│ 5  │紅色底火          │1 包  │ 認均係可供玩具槍使 │
│    │                  │（86顆│ 用之底火帽。（有上 │
│    │                  │）    │ 揭槍彈鑑定書附卷可 │
│    │                  │      │ 稽）               │
├──┼─────────┼───┼──────────┤
│ 6  │信號彈            │1 枚  │ 經檢視係德製COMET  │
│    │                  │      │ 牌制式信號彈，批號 │
│    │                  │      │ ：Art-Nr.1231,橘色 │
│    │                  │      │ 塑膠外殼，外以塑膠 │
│    │                  │      │ 帶包裹，長度28.8公 │
│    │                  │      │ 分、直徑3.1 公分， │
│    │                  │      │ 重27.0公克。經以X  │
│    │                  │      │ 光透視該信號彈，為 │
│    │                  │      │ 原廠製品，未發現有 │
│    │                  │      │ 改裝或變造情事。信 │
│    │                  │      │ 號彈原供發射產生火 │
│    │                  │      │ 焰信號用於求救、位 │
│    │                  │      │ 置標定等之正當用途 │
│    │                  │      │ ，依據臺北地區76年 │
│    │                  │      │ 第2 次檢警聯繫會議 │
│    │                  │      │ 決議，信號彈非屬槍 │
│    │                  │      │ 砲彈藥刀械管制條例 │
│    │                  │      │ 所列管之子彈或爆裂 │
│    │                  │      │ 物。（有內政部警政 │
│    │                  │      │ 署刑事警察局93年9  │
│    │                  │      │ 月1 日刑偵五字第09 │
│    │                  │      │ 00000000號鑑驗通知 │
│    │                  │      │ 書附卷可稽）       │
├──┼─────────┼───┼──────────┤
│7   │彈殼              │44顆  │ 認均係土造金屬空彈 │
│    │                  │      │ 殼。（有內政部警政 │
│    │                  │      │ 署刑事警察局93年12 │
│    │                  │      │ 月28日刑鑑字第0930 │
│    │                  │      │ 229099號槍彈鑑定書 │
│    │                  │      │ 附卷可稽）         │
├──┼─────────┼───┼──────────┤
│8   │底火帽            │62顆  │ 認均係土造金屬底火 │
│    │                  │      │ 皿殼。（有上揭槍彈 │
│    │                  │      │ 鑑定書附卷可稽）   │
├──┼─────────┼───┼──────────┤
│9   │彈頭              │42顆  │ 認均係土造金屬彈頭 │
│    │                  │      │ （彈頭內部空心）。 │
│    │                  │      │ （有上揭槍彈鑑定書 │
│    │                  │      │ 附卷可稽）         │
├──┼─────────┼───┼──────────┤
│10  │黑色火藥          │1 包  │ 經檢視為黑色片狀顆 │
│    │                  │      │ 粒1 小包，實際毛重 │
│    │                  │      │ 4.77公克，淨重4.48 │
│    │                  │      │ 公克，取0.24公克鑑 │
│    │                  │      │ 驗用罄，餘4.24公克 │
│    │                  │      │ 。檢出硝化纖維、硝 │
│    │                  │      │ 化甘油、Dibutyalph │
│    │                  │      │ thalate、Diphenyla │
│    │                  │      │ mine、2-Nitro-N-ph │
│    │                  │      │ enylbenzenamin、4- │
│    │                  │      │ Nitro-N-phenylben  │
│    │                  │      │ zenamine等成分，認 │
│    │                  │      │ 係雙基發射火藥。（ │
│    │                  │      │ 有內政部警政署刑事 │
│    │                  │      │ 警察局93年8 月27日 │
│    │                  │      │ 刑鑑字第0930159547 │
│    │                  │      │ 號鑑驗通知書）     │
└──┴─────────┴───┴──────────┘


司法院資訊處製作；財團法人民間司法改革基金會備份。
